【裁判字號】    98,易,222
【裁判日期】    980416
【裁判案由】    竊盜
【裁判全文】
臺灣臺南地方法院刑事判決               98年度易字第222號
公  訴  人  臺灣臺南地方法院檢察署檢察官
被      告  丙○○
                    （另案於臺灣臺南看守所羈押中）
上列被告因竊盜案件，經檢察官提起公訴（97年度偵字第17450
號），本院判決如下：
    主  文
丙○○無罪。
    理  由
一、公訴意旨略以：被告丙○○於民國九十七年九月十六日某時
    ，基於意圖為自己不法所有之犯意，至乙○○位於臺南市○○區○○路一段九十七號三樓住處，竊取乙○○所有之「乙○○」象牙章一枚、ＰＬＡＹ  ＢＯＹ牌黑色手提包一只、
    無敵牌中英翻譯機一台、ＮＯＫＩＡ牌及ＳＯＮＹＥＲＩＣ
    ＳＳＯＮ牌手機各一支、本票一本（票號000000－0
    00000），得手後，藏匿在前開房間內。嗣經警於九十
    七年十月四日下午六時許，在其所居住之臺南市○○街「太
    子飯店」三一三室逮捕戊○○時，其竟趁機從天花板逃逸，
    嗣經警在上開房間內起獲前開物品，因認被告涉犯刑法第三
    百二十條第一項之竊盜罪嫌。
二、按犯罪事實應依證據認定之，無證據不得認定犯罪事實；不
    能證明被告犯罪者，應諭知無罪之判決，刑事訴訟法第一百
    五十四條第二項、第三百零一條第一項定有明文。又所謂認
    定犯罪事實之證據，係指足以認定被告確有犯罪行為之積極
    證據而言，苟未能發現相當證據，或證據不足為不利於被告
    事實之認定時，即應為有利於被告之認定，更不必有何有利
    之證據，亦不能以推測或擬制之方法，以為裁判基礎，最高
    法院二十九年度上字第三一○五號、四○年度臺上字第八六
    號、五十六年度臺上字第八○七號判例意旨可資參照。又「
    認定犯罪事實所憑之證據，雖不以直接證據為限，間接證據
    亦包括在內；然而無論直接或間接證據，其為訴訟上之證明
    ，須於通常一般之人均不致有所懷疑，而得確信其為真實之
    程度者，始得據為有罪之認定，倘其證明尚未達到此一程度
    ，而有合理之懷疑存在時，事實審法院復已就其心證上理由
    予以闡述，敘明其如何無從為有罪之確信，因而為無罪之判
    決，尚不得任意指為違法。」、「檢察官對於起訴之犯罪事
    實，應負提出證據及說服之實質舉證責任，倘其所提出之證
    據，不足為被告有罪之積極證明，或其指出之證明方法，無
    從說服法院以形成被告有罪之心證，基於無罪推定之原則，
    自應為被告無罪判決之諭知。」，亦經最高法院著有七十六
    年臺上字第四九八六號、九十二年臺上字第一二八號判例意
    旨可參。
三、公訴意旨認被告丙○○涉有刑法第三百二十條第一項之竊盜
    罪，無非係以被害人乙○○之指述、證人莊世雄、戊○○、
    許芳琦之證述及贓物出處示意圖、搜索扣押筆錄、扣押物品
    目錄照片、贓物認領保管單各一紙為論述之依據。訊據被告
    堅詞否認有何竊盜之犯行，辯稱：「我不承認，我沒有起訴
    書所載之竊盜行為，我不知道是何人行竊，但我知道是戊○○帶來的物品」等語（見警卷第六頁、本院卷第五二頁）。
四、經查：
（一）、證人丁○○於本院審理時證稱：「（你是何時注意到黑
        色手提包、翻譯機等東西？）是在我要出門前約一、二
        點左右注意到，因為是在他們（按指戊○○及綽號「異
        形」之人）進來之後，我女兒問我翻譯機是不是電動玩
        具，要拿給我看，我說那是叔叔的東西，叫他不要亂動
        ，要玩要問叔叔可不可以」，「（乙○○所有之「乙○○」象牙章一枚、ＰＬＡＹ  ＢＯＹ牌黑色手提包一只
        、無敵牌中英翻譯機一台、ＮＯＫＩＡ牌及ＳＯＮＹＥ
        ＲＩＣＳＳＯＮ牌手機各一支、本票一本（票號000
        000－000000），前開物品是否都放在黑色手
        提包裡面？）我不知道是戊○○還是綽號「異形」之人
        （按即張瑞勝）拿翻譯機在手上看，我在廁所裡面有聽
        到我女兒好奇向戊○○或是綽號「異形」的人說這些是
        什麼東西，是不是電動玩具，我從廁所出來，我女兒跑
        過來指著那台翻譯機問我那是什麼東西，我當場說那是
        叔叔的東西，因為那些東西不是我的。我那時候要趕著
        出門，我就先幫小孩換尿布，丙○○在我旁邊跟我小孩
        玩，我有聽到戊○○及綽號「異形」的人在討論監視器
        要給誰」等語（見本院九十八年四月二日審理筆錄第七
        頁至第八頁），足證於九十七年十月四日下午一、二時
        許，戊○○及張瑞勝曾至太子飯店三一三室內，並有拿
        取翻譯機，而經證人丁○○之女兒詢問是否為電動玩具
        乙節，應可認定。
（二）、其次，證人丁○○證稱：「（妳有無辦法確認，戊○○
        及綽號「異形」進來臺南市○○街「太子飯店」三一三
        室之前，房間沒有黑色手提包、翻譯機等物品？）我可
        以確認如果有一些新的東西不屬於我們的東西，我女兒
        （讀小一）會好奇第一個先問我那是什麼東西」，「妳
        後來發現的黑色手提包是放在何處？）是靠近床尾，接
        近大門，我發現有黑色手提包的時候，我有告訴戊○○
        及綽號「異形」要將手提包放在窗戶旁邊掛勾上面，這
        樣小孩子比較拿不到。一開始因為戊○○在講電話所以
        沒有掛上去，等我幫小孩換完尿布後，我發現黑色手提
        包已經被吊的高高的」，「（妳在幫小孩子換尿布的時
        候，丙○○是否在旁邊跟妳的小孩子在玩？）是的，因
        為我的小孩子已經會翻身，所以丙○○在旁邊跟我小孩
        子玩，我可以確定黑色手提包不是丙○○掛的」等語（
        見本院審理筆錄第八頁至第九頁），依證人之證詞可知
        ，證人丁○○發現房間內有黑色手提包時，曾告知證人
        戊○○及張瑞勝要將手提包放在窗戶邊之掛勾上，以避
        免證人丁○○之子取得該手提包，其後證人幫其子換尿
        布時，被告丙○○亦在證人丁○○身旁而可由證人丁○○確認該黑色手提包並非被告丙○○所懸掛者，由此可
        知，參酌前開被害人所有之翻譯機既經證人戊○○或張
        瑞勝在太子飯店三一三室內把玩，證人丁○○又向證人
        戊○○或張瑞勝告知應將該黑色手提包懸掛在窗戶旁，
        加上被告丙○○既經證人丁○○證述其並非懸掛該黑色
        手提包之人，可證是時對於該黑色手提包有支配管領力
        之人，應係證人戊○○或張瑞勝，而應排除被告丙○○
        ，並認定其對於該黑色手提包並無支配管領力，應無疑
        義。申言之，若黑色手提包係被告丙○○所支配管領，
        何以證人丁○○不請被告丙○○懸掛之，而是向證人戊○○及張瑞勝告知應懸掛於窗戶旁，以避免小孩碰觸？
        從而，該黑色手提包應可認定係證人戊○○或張瑞勝攜
        帶至太子飯店三一三室，堪可認定。
（二）、再者，證人乙○○於警詢中固證稱有失竊其所有之「乙○○」象牙章一枚、ＰＬＡＹ  ＢＯＹ牌黑色手提包一
        只、無敵牌中英翻譯機一台、ＮＯＫＩＡ牌及ＳＯＮＹ
        ＥＲＩＣＳＳＯＮ牌手機各一支、本票一本（票號00
        0000－000000）等語（見警卷第二一頁至第
        二二頁），並於偵查中證稱九十七年九月十六日其位於
        臺南市中西區○○○段九七號三樓住處遭竊之情形（見
        臺灣臺南地方法院檢察署九十七年度偵字第一四八二三
        號偵查卷第十三頁），但仍未具體指稱係由何人竊取其
        所有之「乙○○」象牙章一枚、ＰＬＡＹ  ＢＯＹ牌黑
        色手提包一只、無敵牌中英翻譯機一台、ＮＯＫＩＡ牌
        及ＳＯＮＹＥＲＩＣＳＳＯＮ牌手機各一支、本票一本
        （票號000000－000000）等物，故尚難以
        證人乙○○之證詞，即認定本案竊盜之行為係由被告丙○○於前開時、地所為。
（三）、況且，參酌證人莊世雄於偵查中亦僅證稱：「（查獲經
        過？）十月三日戊○○毒品案發佈通緝，十月四日我發
        現他進去太子飯店，我尾隨他過去，他進入三一三室，
        我們逮捕他後發現旁邊有贓證物」，「（監控戊○○多
        久？）十月二、三日戊○○發佈通緝，他媽媽很反對他
        吸毒，他媽媽給我車牌號碼，並跟我說可能人在哪裡，
        後來當天我在跟蹤另外兩名毒犯，後來跟丟，但是在友
        愛街發現戊○○」等語（見同卷第十一頁），亦無一語
        提及本案被告丙○○，即難以此資為認定被告有於具體
        之時間、地點，著手竊取被害人乙○○所有之「乙○○
        」象牙章一枚、ＰＬＡＹ  ＢＯＹ牌黑色手提包一只、
        無敵牌中英翻譯機一台、ＮＯＫＩＡ牌及ＳＯＮＹＥＲ
        ＩＣＳＳＯＮ牌手機各一支、本票一本（票號0000
        00－000000）等情。
（四）、雖依證人莊世雄所提出太子飯站三一三室贓物出處示意
        圖（見同卷第十五頁）以觀，「乙○○」象牙章一枚、
        無敵牌中英翻譯機一台、ＮＯＫＩＡ牌及ＳＯＮＹＥＲ
        ＩＣＳＳＯＮ牌手機各一支、本票一本（票號0000
        00－000000）係自化妝臺右邊抽屜所取出，然
        亦無證據足以證明「乙○○」象牙章一枚、無敵牌中英
        翻譯機一台、ＮＯＫＩＡ牌及ＳＯＮＹＥＲＩＣＳＳＯ
        Ｎ牌手機各一支、本票一本（票號000000－00
        0000）係由被告丙○○於前開時、地所竊取，而前
        開「乙○○」象牙章一枚、無敵牌中英翻譯機一台、Ｎ
        ＯＫＩＡ牌及ＳＯＮＹＥＲＩＣＳＳＯＮ牌手機各一支
        、本票一本（票號000000－000000）非無
        可能係證人戊○○在警方於搜索前，因表明身分欲進入
        太子飯店三一三室，因未開門且在拖延時間，而將之放
        置於接近黑色手提包旁之化妝臺右邊抽屜內，此觀諸證
        人丁○○前開證述係證人戊○○及張瑞勝把玩無敵牌翻
        譯機乙節，即可知悉。縱使前開物品並非證人戊○○放
        置於該抽屜內，惟如同證人丁○○上揭所述，在搜索前
        ，證人丁○○已見聞證人戊○○及張瑞勝係支配持有該
        翻譯機者，則同屬於被害人乙○○同時失竊之「乙○○
        」象牙章一枚、ＮＯＫＩＡ牌及ＳＯＮＹＥＲＩＣＳＳ
        ＯＮ牌手機各一支、本票一本（票號000000－0
        00000），依一般經驗法則判斷，應同時由證人戊○○或張瑞勝所支配持有，較符常理。申言之，即使上
        揭物品非證人戊○○或張瑞勝於警員搜索時放置於該房
        間內化妝臺右邊抽屜內，亦無法僅憑「乙○○」象牙章
        一枚、無敵牌中英翻譯機一台、ＮＯＫＩＡ牌及ＳＯＮ
        ＹＥＲＩＣＳＳＯＮ牌手機各一支、本票一本（票號0
        00000－000000）係放置於化妝臺右邊抽屜
        內，即遽以推認被告有於九十七年九月十六日某時，至
        乙○○位於臺南市○○區○○路一段九十七號三樓住處
        ，竊取乙○○所有之「乙○○」象牙章一枚、ＰＬＡＹ
          ＢＯＹ牌黑色手提包一只、無敵牌中英翻譯機一台、
        ＮＯＫＩＡ牌及ＳＯＮＹＥＲＩＣＳＳＯＮ牌手機各一
        支、本票一本（票號000000－000000）等
        物，甚為明灼。
（五）、雖證人丁○○之女證人許芳琦（訊問時年僅七歲而未具
        結）於偵查中曾證稱警卷第三五頁編號十之一及十之三
        曾看過被告丙○○用過，並稱被告曾經用過警卷第三二
        頁之背包云云（見同卷第七十頁），然偵查中所提示之
        照片係影印後之黑白照片（見臺南市警察局第二分局影
        印卷），與實際之彩色照片相較（見臺南市警察局第二
        分局原卷第三三頁及第三十頁），顯然有所差異，況且
        ，偵查中僅提示手機背面之照片（即影印卷第三五頁、
        原警卷第三三頁），在黑白照片及僅顯示手機背面照片
        之情形下，要求年僅七歲之幼童明確指認，依一般社會
        通念，其證明力顯然頗為薄弱，實無法資為對被告不利
        之認定。縱使被告丙○○確實有使用手機，惟是否係卷
        附照片之手機？或尚有其他手機？亦無從憑此，即認定
        被告係九十七年九月十六日至被害人乙○○住處竊取前
        揭物品之人。雖證人戊○○於偵查中證稱：「（警察是
        否有查扣翻譯機、印章、手提包、行動電話、本票、監
        視器鏡頭、汽車音響等贓物？）是，警方有提示給我看
        ，那些東西是丙○○的，因為聊天中丙○○有說東西是
        偷來的，但是他沒有說房間的東西是偷來的，他只有說
        他有去偷東西，但沒說時間、地點」云云（見偵查卷第
        四九頁），惟於警詢中卻證稱：「那些東西都是丙○○
        的，我不知道他是如何得來的」云云（見警卷第十四頁
        ），然證人戊○○於本院審理時又證稱：「（為什麼你
        在偵查中告訴檢察官說被告曾經向你說過前開物品是他
        偷的？）我以為東西是他偷的，那時候我是在高雄第二
        監獄用視訊的方式，我聽不清楚檢察官問的話」云云，
        嗣經本院提示其偵訊筆錄後，又改口稱：「我記不起來
        」云云（見本院卷第七五頁至第七六頁），則證人戊○○自警詢、偵查以迄本院審理時所證述之詞，不僅前後
        迥異，又無法描述其是否有於「具體之時間、地點」見
        聞被告丙○○有「竊取」之行為，被告是否確有向其陳
        稱「東西是我偷來的」等情，復無法證實屬實，縱係屬
        實，亦無具體之時間、地點或竊取如何之物品，凡此諸
        節，均難以此前後大相逕庭之證詞，資為認定被告有罪
        之心證。
（六）、此外，搜索扣押筆錄、扣押物品目錄照片、贓物認領保
        管單，充其量僅係用以證明當時警員搜索扣押所得之物
        及其證明，然仍無法「具體」證明被告有起訴書所載之
        時、地，竊取前開被害人乙○○所有之物，甚為顯明。
五、綜上各情相互勾稽，本件依公訴意旨所據積極證據所為之證
    明並未達到於通常之人均不致有所懷疑，而得確信其為真實
    之程度，故不能遽為被告確有於前開時、地，竊取被害人乙○○之「乙○○」象牙章一枚、ＰＬＡＹ  ＢＯＹ牌黑色手
    提包一只、無敵牌中英翻譯機一台、ＮＯＫＩＡ牌及ＳＯＮ
    ＹＥＲＩＣＳＳＯＮ牌手機各一支、本票一本（票號000
    000－000000）等物之有罪判斷。此外，復無其他
    積極證據可資證明被告確有公訴人上開所指犯行，則依犯罪
    事實應以證據為其認定基礎，如積極證據不足以證明被告犯
    罪，而依調查所得資料，在一般生活經驗上尚非不得另為其
    他有利被告之推定，本於罪疑惟無之法則，即應依法為無罪
    判決之諭知，以昭審慎。
據上論斷，應依刑事訴訟法第第三百零一條第一項，判決如主文
。
本案經檢察官甲○○到庭執行職務
中    華    民    國    98    年    4    月     16    日
                  刑事第十三庭  法  官  黃翰義
以上正本證明與原本無異。
如不服本判決應於收受本判後10日內向本院提出上訴書狀，並應
敘述具體理由。其未敘述上訴理由者，應於上訴期間屆滿後20日
內向本院補提理由書狀（均須按他造當事人之人數附繕本）「切
勿逕送上級法院」。
                                書記官  謝文心
中    華    民    國    98    年    4     月    16    日


司法院資訊處製作；財團法人民間司法改革基金會備份。
